【裁判字號】    99,簡上,351
【裁判日期】    990430
【裁判案由】    藏匿人犯
【裁判全文】
臺灣板橋地方法院刑事判決             99年度簡上字第351號
上  訴  人  乙○○
（即被告）
上列上訴人即被告因藏匿人犯案件，不服本院於民國99年3 月10
日所為之98年度簡字第9938號第1 審判決（聲請簡易判決處刑案
號：98年度偵字第31838 號）提起上訴，管轄第2 審之本院合議
庭判決如下：
    主  文
上訴駁回。
    事實及理由
一、本案經本院審理結果，認第1 審以上訴人即被告所為係犯刑
    法第164 條第1 項之藏匿人犯罪，累犯，判處有期徒刑3 月
    ，如易科罰金，以新臺幣1,000 元折算1 日，其認事用法均
    無違誤，量刑亦屬適當，應予維持，並引用如附件第1 審判
    決書所記載之事實、證據及理由。
二、被告於本院審理時，固坦承有將臺北縣三重市○○路110 號
    16樓之6 房屋提供證人丙○居住之事實，惟矢口否認有何藏
    匿人犯之犯行，辯稱略以：「我沒有藏匿，丙○跟我說要跟
    我租房子，但沒有錢，我就說：沒關係，那你就先住，我不
    知道她被通緝，她也沒有跟我說她被通緝，她是打電話跟我
    說她沒地方住，不是說她被通緝，她講的不實在，我要求當
    面跟她對質，她沒有跟我說她被通緝，她說的跟事實不一樣
    ，如果她告訴我她被通緝，我就不會把房子租給她住，我房
    子好心借人住，還要被判刑；我對法律常識不是很瞭解，臺
    北縣三重市○○路110 號16樓之6那 是我母親的房子，我母
    親沒住那裡，那是一間要出租的套房，我母親不知道該房子
    租給丙○，只有我知道，我媽媽的房子我當然可以做主，因
    為該房子本來要給我住，但我沒有住，我自己四處住，住家
    裡、有時候住外面；聲請傳喚丙○，證明她沒有跟我講她被
    通緝，我也不知道她被通緝。」等云云（見本院99年4 月9
    日準備程序筆錄）；復辯稱略以：「丙○並沒有在電話中告
    知我，她被通緝的身分，警察去抓她時，我不在現場；我並
    不知道她當時被通緝；我有提供房子給丙○住，她也還沒有
    付租金，我只是純粹朋友之間的幫忙，並不曉得她通緝的身
    分，如果我知道她被通緝的話，我當然不敢跟她接近，因為
    警察隨時會找上門，我自己也有毒品的案子；不曉得丙○有
    案子；我不知道丙○是通緝的人犯，我也沒有問過她是否涉
    案，她也沒有告訴我，被告確實沒有藏匿人犯，也沒有做這
    些事情；無罪，被告確實沒有藏匿人犯。」等云云（見本院
    99年4 月21日審理筆錄）。
三、經查：
(一)、證人丙○係於98年5 月9 日凌晨2 時許，在臺北縣三重市○
    ○路110 號16樓之6 為警查獲，係經依臺灣士林地方法院檢
    察署發佈通緝之人，其為犯人，甚明，此有通緝簡表可稽（
    見臺灣板橋地方法院檢察署98年度偵字第13476 號卷第84頁
    ），亦為證人丙○所確認。
(二)、再查，證人丙○（即查獲時之毒品案件之被告）於偵查中具
    結證稱略以：「（為何乙○○要免費提供你房子住？）因為
    我在電話中曾經跟他哭訴說我通緝在身，只能住公園或網咖
    ，乙○○說他有一間套房可以先借我住，後來我跟他講後隔
    3 天，他才給我鑰匙‧‧‧」等語明確（見98年10月7 日偵
    查筆錄）；而其於本院審理中亦證稱：「（檢察官當天訊問
    你，有沒有用強暴脅迫或不正的方法訊問你？）沒有；（檢
    察官當天訊問你，你是不是基於自由意志回答檢察官的問題
    ？）是。」明確（見本院99年4 月21日審理筆錄），則該偵
    查證述為在查獲後約5 月後在其自由意識下所為之，並非其
    所陳初為警獲藥癮尚未退卻下所為，而係在檢察官再三確認
    下之供、證述，又其供、證述並無何供述不完足者，自堪採
    信。又其確係經被告同意居住上址處所，亦為被告暨證人所
    是認，同屬明確，無疑。
(三)、至證人丙○於本院審理時亦證稱略以：「（你跟被告什麼關
    係？）沒有關係，普通朋友；（你在98年5 月9 日凌晨2點
    多，在臺北縣三重市○○路110 號16樓之6 被查獲？）是；
    （該處是何人所有？）被告乙○○；（你為什麼會住到那邊
    ？）我曾經跟乙○○講過我沒有地方可以居住；（你跟他這
    樣講的目的？）當時我人在公園，我當時是通緝的身分，希
    望他提供一個地方給我居住；（你當時什麼案子通緝？）毒
    品案，應執行的案子判9 個月，我知道我被通緝；（你有告
    訴被告你被通緝嗎？）沒有；（你有跟他講給你一個房子住
    讓你躲起來嗎？）我只說我沒有地方住，沒有說要讓我躲起
    來；（你在檢察官偵查時，對你以證人身分具結之證述，有
    何意見？提示並告以要旨）我偵查中有這樣講，那時候我剛
    被抓到，心生畏懼，還有很多案子，而且藥還沒有退；‧‧
    但是我真的沒有告訴乙○○我通緝的身分；‧‧（真的沒有
    告訴被告你被通緝？）沒有；（你剛才說你是因為剛被通緝
    抓到心生畏懼才這樣跟檢察官說，但是你通緝被抓到的日期
    為98年5 月9 日，剛才提示的偵訊筆錄為98年10月7 日，相
    隔已經達五個月，應該沒有剛被抓到心生畏懼的問題？）我
    當時還有其他的案子，不想再有其他的案子糾纏；‧‧（你
    剛才說：我當時還有其他的案子，不想再有其他的案子糾纏
    ，所以才這樣跟檢察官說，可是你當時這樣跟檢察官說並不
    會讓你有更多的案子糾纏？）我當時沒有想到那麼多，一時
    口急就講那句話；（提示98年度偵字第13476 號卷第59、61
    頁予證人閱覽，這個筆錄上面丙○的簽字跟結文上丙○的簽
    字是不是你簽的？）是；（檢察官當天訊問你，有沒有用強
    暴脅迫或不正的方法訊問你？）沒有；（檢察官當天訊問你
    ，你是不是基於自由意志回答檢察官的問題？）是；（檢察
    官再次提醒你，被告被起訴的藏匿人犯罪為最重兩年以下有
    期徒刑之罪，但你在檢察官面前具結作證如果說謊話的話，
    觸犯的偽證罪為最重七年以下有期徒刑之罪，你並沒有必要
    為了保護被告，讓自己觸犯更重的偽證罪名，請再仔細思考
    一下，檢察官給你最後一次機會，請問98年10月7 日在檢察
    官前面具結作證證稱：因為我在電話曾經跟他哭訴說，我通
    緝在身，只能住公園或網咖，乙○○說：有間套房可以先借
    我住，請問事實是否如此？）事實真的不是如此，他真的不
    知情，他不知情，我不可能讓他背負這個罪名，他真的不知
    情，如果我跟他說我被通緝，他可能就不借地方給我住；（
    當時你在電話中跟乙○○對談的內容為何？）當時他打電話
    給我，我都在公園或網咖，他問我為什麼不回去，我都跟他
    說想跟男友分開但分不開，想找個地方住；（那乙○○沒有
    問你為什麼不回家？）我當時是跟男朋友一起住；（你沒有
    跟男朋友住還是可以回自己的家啊？乙○○沒有問嗎？）他
    沒有這樣問；（你沒有跟男朋友住，不能回自己的家嗎？）
    可以，是我媽媽住的地方；（這樣為什麼不回家去住？）我
    不喜歡跟我媽媽一起住；‧‧（被告問：當時你有沒有說過
    要承租你被查獲的房子？）有；（被告問：你是不是有說過
    你要付我租金？）有；（依你所述，你在電話中沒有跟被告
    說你通緝在身，你在電話中有沒有跟被告說，你只能住公園
    或網咖？）我都在公園或網咖，我沒有說只能住公園或網咖
    ；（你的意思是說你跟被告說你住在公園或網咖，但沒有說
    你只能住在公園或網咖？）他問我在哪裡，我說我都在公園
    或網咖；【（對證人丙○之證言有何意見？告以要旨）被告
    答：朋友之間怎麼會無緣無故問是否被通緝，我不知道她被
    通緝的事情，我是看到我被起訴的起訴書才知道，對她今天
    所講的沒有意見；檢察官答：證人所言不實，偵訊中所言較
    為實在】。」等語（見本院99年4 月21日審理筆錄），足見
    被告在檢察官訊問時所為之陳述，顯非出於強暴、脅迫、利
    誘、詐欺、疲勞訊問、違法羈押或其他不正之方法，是證人
    丙○即該案之毒品案件之被告若確無向本件被告告知其為通
    緝案件之身分，何有如此明確之供述以及證述，故應以其於
    檢察官訊問時之供述與證述較為可採，其於本院之證述自係
    迴護被告，蓋斯時檢察官訊問時焉有違背自己之心意承認確
    有告知被告其為通緝身份之理由，何況證人於遭警方查獲迄
    至偵查訊問，因未及防備較少權衡利害，預設佈局而構詞巧
    飾，是其於遭警移送檢察官偵查過程中訊問時所述內容，自
    較其嗣後經思考後而於審判中翻異之辯詞為可採。換言之，
    本案業經證人丙○於偵訊中證述明確，其於本院審理中翻供
    ，但卻未能就其何以在偵訊中向檢察官供述其告知本件被告
    其通緝在身之合理理由，更且丙○跟被告間，又存有被告欣
    賞丙○的深層關係，為被告所自承，是丙○於本院審理中所
    言顯係迴護被告之詞，不足採信。
四、綜上，被告所辯，核無足採，其明知證人丙○係依法經通緝
    之人犯，竟仍提供上址供其居住而藏匿之，本案事證明確，
    被告犯行堪以認定，應予依法論科。被告上訴猶執前詞否認
    犯罪，為無理由，應予駁回。
據上論斷，應依刑事訴訟第455 條之1 第1 項、第3 項、第368
條、第373 條，判決如主文。
本案由檢察官甲○○聲請本院以簡易判決處刑，經檢察官黃佳權
到庭執行職務。
中    華    民    國    99    年    4     月    30    日
                  刑事第5 庭審判長法  官  鄭水銓
                                  法  官  黃苙荌
                                  法  官  黎錦福
右正本證明與原本無異。
本判決不得上訴。
                                  書記官  蔡麗春
中    華    民    國    99    年    4     月    30    日
附本案所犯法條全文：
刑法第164條
藏匿犯人或依法逮捕拘禁之脫逃人或使之隱避者，處2 年以下有
期徒刑、拘役或5 百元以下罰金。
意圖犯前項之罪而頂替者，亦同。

司法院資訊處製作；財團法人民間司法改革基金會備份。
